【裁判字號】    97,抗,786
【裁判日期】    970729
【裁判案由】    毒品危害防制條例
【裁判全文】
臺灣高等法院刑事裁定                   97年度抗字第786號
抗  告  人  甲○○
即  被  告
                    現另案於臺灣桃園監獄執行中
上列抗告人因毒品危害防制條例案件，不服臺灣桃園地方法院中
華民國97年7月4日裁定（97年度審訴字第1139號），提起抗告，
本院裁定如下：
    主  文
抗告駁回。
    理  由
一、本件抗告意旨略以：按刑事訴訟法（下同）第455條之3第2
    項暨第455條之4第1項第1款規定：「被告得於第455條之3第
    1項程序終結前，隨時撤銷協商之合意，經撤銷合意後，法
    院不得為協商判決。又「法院對於第455條之2第1項協商之
    聲請，認有第455條之4第1項各款所定情形之一者，應以裁
    定駁回之，適用通常簡式審判或簡易程序審判」，此第455
    條之6亦有所明定。是故有第455條之4第1項規定之情形，而
    為上訴，第二審應將原審判決撤銷，將案件發回第一審法院
    ，依判決前之程序更為審判，而不應逕行駁回，如此方為適
    法。上開裁定書認為，抗告人（即被告）上訴意旨未敘明何
    以符合第455條之10第1項但書所列得為上訴之法定要件，上
    訴自屬違背法律上之程式，予以裁定駁回。惟查抗告人於合
    意協商後三日，即具狀撤銷協商合意（有收執條為憑證）
    ，該當於第455條之3第2項之構成要件，法院即不得為協商
    判決。再者上訴不合法律上之程式者，其可補正者，應定期
    間先命補正，此第362條有所規定。茲聲請上訴，旨在抗告
    人以撤銷協商合意，而法院逕為協商判決而提起。抗告人於
    97年6月6日收到刑事判決（97年審訴字第1139號）後，先行
    提起上訴，理由容後補呈；然原審未查，且未定期間先命抗
    告人補正，致抗告人撰上訴理由狀，尚不及呈遞，即於97年
    7月4日，逕行以上開理由，認抗告人之上訴違背法律上之程
    式，裁定駁回。緣抗告人既於合法期間撤銷協商合意，原審
    應待上訴理由書送達後，連同該系爭案之卷宗及證物送交第
    二審法院，而不應逕裁定駁回，否則抗告人訴訟權益將影響
    鉅大，此重大關鍵點請明察。原審應未審酌或收受到抗告人
    之撤回協商合意狀，如此情形下遽予駁回，有欠公允。揆諸
    首揭及上開意旨，為此請審酌前開情狀，釐清系爭要點，裁
    定將上開裁定撤銷或自為裁定，使抗告人權益受保障等語。
二、原審裁定略以：「一、按協商判決除有刑事訴訟法第455條
    之4第1項第1款：於法院訊問程序終結前，被告撤銷協商合
    意或檢察官撤回協商聲請者；第2款：被告協商之意思非出
    於自由意志者；第4款：被告所犯之罪非第455條之2第1項所
    定得以聲請協商判決者；第6款：被告有其他較重之裁判上
    一罪之犯罪事實者；第7款：法院認應諭知免刑或免訴、不
    受理者情形之一，及違反同條第2項：法院應於協商合意範
    圍內為判決；法院為協商判決所科之刑，以宣告緩刑、二年
    以下有期徒刑、拘役或罰金為限之規定者外，不得上訴；又
    原審法院認為上訴為法律上不應准許，應以裁定駁回之，刑
    事訴訟法第455條之10第1項及第362條前段分別定有明文。
    二、本件被告於審理中自白犯行，經檢察官與被告、指定辯
    護人就被告願受科刑之範圍於審判外進行協商，經當事人雙
    方合意且被告認罪後，由檢察官聲請本院改依協商程序而為
    判決，並陳明：就其施用第一級毒品部分，被告願受科刑範
    圍為有期徒刑七月，就其施用第二級毒品，被告願受科刑範
    圍為有期徒刑六月，應執行有期徒刑十一月等語，本院復就
    所協商合意向被告確定係出於自由意志（97年5月28日審判
    筆錄），是本件協商程序並無何違誤之處。三、查本件被告
    、檢察官並未撤銷協商合意或撤回協商之聲請，被告協商之
    意思亦係出於其自由意志，另被告亦無其他較重之裁判上一
    罪之犯罪事實、或法院認應諭知免刑或免訴、不受理之情，
    被告所犯之罪亦為刑事訴訟法第455條之2第1項所定得以聲
    請協商判決者，協商判決判處被告之刑度亦係於協商合意範
    圍內為之等情，均有本院協商程序筆錄在卷可憑。揆諸前開
    說明，被告前開上訴意旨復未敘明何以符合同法第455條之
    10第1項但書所列得為上訴之法定要件，故其上訴自屬違背
    法律上之程式，應予裁定駁回」。
三、按協商判決除有刑事訴訟法第455條之4第1項第1款所定之於
    聲請協商程序終結前，被告撤銷協商合意或檢察官撤回協商
    聲請，或同條項第 2款所定之被告協商意思非出於自由意志
    ，或同條項第4款所定之被告所犯非第455條之2 所定得以協
    商判決，或同條項第 6款所定之被告有其他較重之裁判上一
    罪之犯罪事實，或同條項第 7款所定之法院認應諭知免刑、
    免訴、不受理等情形之一者，或違反同條第 2項後段所規定
    之「法院應於協商合意範圍內為判決。法院為協商判決所科
    之刑，以宣告緩刑、二年以下有期徒刑、拘役或罰金為限」
    者外，不得上訴。又協商判決之上訴，除本編有特別規定外
    ，準用第三編第一章及第二章之規定。而原審法院認為上訴
    為法律上不應允許者，應以裁定駁回之，刑事訴訟法第455
    條之10第1項、第455條之11第1項及第362條前段分別定有明
    文。
四、查本件被告因非法施用第一級毒品及第二級毒品，而涉犯毒
    品危害防制條例第10條第1項之施用第一級毒品罪及同條第2
    項之施用第二級毒品罪，而其並非死刑、無期徒刑、最輕本
    刑三年以上有期徒刑之罪。被告並已於原審法院審理時就被
    訴之本件犯行坦承不諱，且於審理時表明願與檢察官進行認
    罪協商，經達成協商合意後，聲請法院改依協商程序判決，
    被告亦當庭表明與檢察官達成協商合意係出於其自由意志（
    見原審卷第32頁），經原審法院依被告在其辯護人協助下而
    與檢察官協商之結果，對被告所犯上開各罪，分別量處有期
    徒刑七月及六月，並定其應執行刑為有期徒刑十一月，所為
    之科刑亦為二年以下有期徒刑，且係兩造協商之刑度，核無
    違反刑事訴訟法第455條之4第2項後段規定。依上開說明，
    本件要屬不得上訴之案件。原審法院應而依上開規定以裁定
    駁回被告之上訴，經核並無不合，且被告係於原審97年5月
    30日宣判後之97年6月3日始具狀陳明撤銷協商合意，而與刑
    事訴訟法第455條之3之規定不符，是抗告人所執前詞，提起
    本件抗告，尚難認有理由，應予駁回。
五、據上論結，爰依刑事訴訟法第412條，裁定如主文。
中    華    民    國    97    年    7     月    29    日
                  刑事第十二庭  審判長法  官  蔡永昌
                                      法  官  陳榮和
                                      法  官  施俊堯
以上正本證明與原本無異。
不得再抗告。
                                      書記官  顧哲瑜
中    華    民    國    97    年    7     月    29    日


司法院資訊處製作；財團法人民間司法改革基金會備份。
